【裁判字號】    96,易,243
【裁判日期】    970813
【裁判案由】    重利等
【裁判全文】
臺灣臺東地方法院刑事判決               96年度易字第243號
公  訴  人  臺灣臺東地方法院檢察署檢察官
被      告  庚○○
            丙○○
上列被告因重利等案件，經檢察官提起公訴（96年度偵字第 790
號、第1033號），及移送併辦（96年度偵字第2278號），本院判
決如下：
    主    文
庚○○共同乘他人急迫貸以金錢，而取得與原本顯不相當之重利
，處有期徒刑拾月，減為有期徒刑伍月，如易科罰金，以新臺幣
壹仟元折算壹日；扣案如附表貳所示之物品均沒收。
庚○○被訴恐嚇危害安全部分均無罪。
丙○○共同乘他人急迫貸以金錢，而取得與原本顯不相當之重利
，處有期徒刑捌月，減為有期徒刑肆月，如易科罰金，以新臺幣
壹仟元折算壹日；扣案如附表貳所示之物品均沒收。
丙○○被訴恐嚇危害安全部分均無罪。
    犯罪事實
一、庚○○基於乘他人急迫貸以金錢而取得與原本顯不相當之重
    利犯意，自民國95年8月間起，在其臺東縣臺東市○○路196
    號住處經營俗稱之地下錢莊，利用報紙反覆刊登借貸小廣告
    ，並對外自稱「黃老師」，而以其所有如附表2編號1所示之
    廠牌NOKIA、型號6230i行動電話1具（內含電池1只），搭配
    以不知情之施萬得名義申辦，為施萬得所有之行動電話門號
    0000000000號SIM卡1張，而作為庚○○貸放款項予他人之聯
    絡工具，以招徠需款週轉而陷於急迫之不特定人來電借款，
    其明知如附表1編號1至16所示子○○、戊○○、壬○○、游
    采靖、詹閔雄、乙○○、真實姓名不詳之成年人「鄭小姐」
    、簡紀雄、以「王將拉麵」為代號而真實姓名不詳之成年人
    、張毅仁、癸○○及己○○等12人出於亟需現金週轉之急迫
    情形下，猶故意利用此等機會，要求上開借款人交付個人國
    民身分證等身分證件，或質押行車執照等證件，並由借款人
    簽發與該次借貸本金同額之本票供作借款擔保，先後貸放金
    錢予前揭借款人（借貸時間、地點、金額、利息計算方式、
    聯絡方式與對象、供擔保清償之物均詳如附表1編號1至16所
    示），藉此反覆、持續實行之行為，以牟取與原本顯不相當
    之重利，嗣於95年12月下旬某日，庚○○猶承前犯意，而與
    丙○○基於重利之犯意聯絡，共同在庚○○上開住處經營地
    下錢莊，並持續在報紙上刊登借貸小廣告，由丙○○對外自
    稱「陽小姐」（起訴書誤載為楊小姐），負責放款及收款等
    業務，並以庚○○所有如附表2編號2所示之廠牌Sony Erics
    son、型號Z520i行動電話1具（內含電池1只），搭配以不知
    情謝仁芳名義申辦，為謝仁芳所有之行動電話門號00000000
    00號SIM卡1張，以之作為丙○○借貸收款之聯絡工具，藉以
    招攬需款急切之不特定人來電借款，庚○○除將先前之借款
    人轉由丙○○負責連繫、接觸外，另擔任逾期款項催收與追
    討之工作，庚○○、丙○○明知如附表 1編號17至25所示子
    ○○、辛○○、己○○、乙○○及游采靖等 5人出於迫切需
    孔應急之急迫情況下，仍故意利用此等機會而要求前揭借款
    人交付個人國民身分證、全民健保卡、駕駛執照等身分證件
    ，或質押營利事業登記證、行車執照等證件甚或機車，並由
    借款人簽發本票，俾供借款之擔保，先後貸放金錢予上揭借
    款人（借貸時間、地點、金額、利息計算方式、聯絡方式與
    對象、供擔保清償之物均詳如附表 1編號17至25所示），庚○○、丙○○共同藉此反覆、持續實行之行為，以取得與原
    本顯不相當之重利，迨至96年4月23日下午3時30分許，經警
    搜索庚○○上址住處，當場扣得庚○○所有如附表2編號1至
    3所示供犯罪所用之行動電話與記帳單及如附表 2編號4所示
    供犯罪預備之物，始查獲上情。
二、案經臺東縣警察局臺東分局報請臺灣臺東地方法院檢察署檢
    察官偵查起訴及併案審理。
    理    由
壹、證據能力部分：
一、所謂證據能力，指證據資料得提出於法院調查，以供作認定
    犯罪事實之用所具備之形式資格，而證據能力之有無，即證
    據是否適格，悉依相關法律定之，不許法院自由判斷。又92
    年2月6日修正公布，同年9月1日施行之刑事訴訟法，增訂傳
    聞法則及其例外之規定，於第159條第1項修正為「被告以外
    之人於審判外之言詞或書面陳述，除法律有規定者外，不得
    作為證據。」該條所稱「法律有規定」得作為證據者，乃傳
    聞法則之例外規定，例如增訂之第159條之1至第159條之5等
    規定，此均屬有證據能力之法律規定。依法律規定為有證據
    能力之證據，於其條文如係規定應符合一定之要件，始例外
    取得證據能力者，於個案審判上如何認定其符合規定之要件
    ，自應於判決理由內，依其調查所得為必要之說明。次按被
    告以外之人於審判中有下列情形之一，其於檢察事務官、司
    法警察官或司法警察調查中所為之陳述，經證明具有可信之
    特別情況，且為證明犯罪事實之存否所必要者，得為證據：
    一、死亡者。二、身心障礙致記憶喪失或無法陳述者。三、
    滯留國外或所在不明而無法傳喚或傳喚不到者。四、到庭後
    無正當理由拒絕陳述者，刑事訴訟法第159條之3定有明文。
    考其立法意旨係以被告以外之人發生事實上無從為直接審理
    之原因，而其於檢察事務官、司法警察（官）調查中所為之
    陳述，係在可信之特別情況下所為，且為證明犯罪事實之存
    否所必要，為求實體真實發見之訴訟目的，故例外承認該等
    審判外之陳述，亦得為證據。又該條文第 3款所謂「無法傳
    喚或傳喚不到」係指因「滯留國外或所在不明而無法傳喚或
    傳喚不到者」而言；並非謂證人「經傳喚未到」，不問其是
    否「滯留國外或所在不明」，均得依該條款規定處理（最高
    法院94年度臺上字第3592號、第4453號、97年度臺上字第21
    07號判決意旨參照）。查證人即被害人乙○○於警詢時所為
    之陳述，係被告庚○○、丙○○以外之人於審判外之陳述，
    屬傳聞證據，而被告二人於本院審理時已就該供述之證據能
    力提出爭執，本院雖已查明證人乙○○之戶籍資料，並依法
    分別就上開戶籍地及警詢時所留之居所兩址，屢予傳喚，均
    未到庭，復依上開兩址囑警拘提，猶因其未按址居住，其家
    人亦表示不知證人乙○○現今去向，行方不明，致傳拘無著
    等情，有法務部戶役政連結作業系統個人基本資料、本院傳
    票、拘提函文及公務電話記錄等件在卷可證，足徵證人乙○○因所在不明致無從傳喚到庭，而其於警詢時所為之陳述，
    既查無跡證顯示當時有何違法取供情事，堪認其於警詢時並
    未遭受任何外力壓迫，所述應係出於其自由意志無疑，是依
    當時之客觀外在環境及條件，益徵上開證人之陳述內容具有
    可信之特別情況，且證人乙○○係證明被告庚○○、丙○○
    乘其急迫而以與原本顯不相當之重利貸以金錢之重要證人及
    被告二人有對其出言恐嚇危害安全之唯一目擊證人，其於警
    詢時之證述，顯具有不可替代性，殊為證明被告庚○○、丙○○二人犯罪事實存否之所必要，依刑事訴訟法第159條之3
    第3款規定，自應具有證據能力。
二、又按被告以外之人於偵查中向檢察官所為之陳述，除顯有不
    可信之情況者外，得為證據，刑事訴訟法第 159條之1第2項
    定有明文。蓋檢察官代表國家偵查犯罪，依法有訊問證人之
    權限，且對被告有利、不利之情形均應注意，況徵諸實務運
    作，檢察官實施刑事偵查程序，多能恪遵法定程序之要求，
    尚不致有故意違法取證情事，可信度極高，是被告以外之人
    於偵查中業經依法具結所為之證述，除反對該項供述得具有
    證據能力之一方，已釋明「顯有不可信之情況」之理由外，
    要難遽認該證人於偵查中之陳述不具證據能力，方符前揭法
    條之立法意旨。又所謂顯有不可信之情況，既涉證據能力有
    無之判斷，應指其陳述時外在環境是否存在顯然足以影響其
    意思自由之不當外力及陳述之人是否對於所言之法律效果顯
    然存有誤解而言，尚不包含對於證人證詞內容憑信性等證據
    證明力評價之判斷，否則即將證據能力與證明力之判斷混為
    一談。查證人即被害人己○○、戊○○於偵查中向檢察官所
    為之證述，固均屬被告庚○○、丙○○以外之人於審判外所
    為之言詞陳述，惟偵訊時，業經檢察官諭知證人有具結之義
    務及偽證之處罰，並皆命朗讀結文以擔保其證言之真實性後
    ，其於檢察官面前完整、連續陳述親身經歷，且查無違法取
    證之瑕疵存在，均無顯有不可信之情形，引用上開證人於檢
    察官面前所為之陳述自屬適當，依刑事訴訟法第159條之1第
    2項規定，乃傳聞證據之例外情形，均有證據能力。
三、再按刑事訴訟法第159條之4第1款、第2款規定，除前 3條之
    情形外，公務員職務上製作或從事業務之人於業務上或通常
    業務過程所須製作之紀錄文書、證明文書，除顯有不可信之
    情況外，亦得為證據。此係因公務員職務上製作之紀錄文書
    或證明文書，係公務員依職權所為，與其責任、信譽攸關，
    若有錯誤、虛偽，公務員可能因此擔負刑事及行政責任，且
    該等文書經常處於可受公開檢查之狀態，其正確性及真實之
    保障極高；另從事業務之人在業務上或通常業務過程製作之
    上開文書，因係於通常業務上不間斷而規律之記載，一般均
    有會計等人員校對，記錄時亦無預見日後將作為證據之偽造
    動機，其虛偽之可能性較小，且如讓製作者以口頭方式在法
    庭上再重述過去之事實或數據，實際上有其困難，二者具有
    一定程度之不可代替性，是除非有顯不可信之情況外，上開
    公務文書或業務文書均應具有證據能力。查扣案之辛○○全
    民健保卡1張及車牌號碼 K69-133號之機車行車執照1紙，分
    別係中央健康保險局、交通部公路總局所屬公務員職務上所
    製作之文書，且各依憑全民健康保險投保資料及行車監理資
    料所製作，又扣案之機車強制險保險證 1紙，則係富邦產物
    保險股份有限公司所屬從事保險業務之人員於其業務上所製
    作之證明文書，且係依憑要保人於投保時所填載檢附之行車
    資料所製作，均查無何顯不可信之情況，是上開文書皆應具
    有證據能力。
四、復按被告以外之人於審判外之陳述，雖不符刑事訴訟法第15
    9條之1至第159條之4之規定，而經當事人於審判程序同意作
    為證據，法院審酌該言詞陳述或書面陳述作成時之情況，認
    為適當者，亦得為證據。當事人、代理人或辯護人於法院調
    查證據時，知有第159條第1項不得為證據之情形，而未於言
    詞辯論終結前聲明異議者，視為有前項之同意，同法第 159
    條之5 亦定有明文。上開條文之立法意旨在於傳聞證據未經
    當事人之反對詰問予以核實前，原則上先予排除，惟若當事
    人已放棄其對質、詰問權，並於審判程序中表明同意該等傳
    聞證據可作為證據，或於言詞辯論終結前未聲明異議，基於
    尊重當事人對傳聞證據之處分權，且證據資料愈豐富，愈有
    助於真實發見之理念，並強化言詞辯論主義，使訴訟程序得
    以順暢進行，上開傳聞證據亦均具有證據能力。經查，本判
    決下列所引用之證人壬○○、癸○○、游采靖、戊○○、子
    ○○分別於警詢時之指述、空白借據及保管條12紙、發票人
    各為癸○○、辛○○之本票原本2紙、自動拋棄聲明書1紙、
    其上記載「陽小姐」等字樣之牛皮紙袋 1只、台灣大哥大股
    份有限公司96年11月23日法大字第096115405號函附資料1份
    、行動電話門號0000000000號通聯調閱查詢單、車籍查詢基
    本資料詳細畫面列印資料各 1紙、臺東縣警察局臺東分局搜
    索扣押筆錄及扣押物品目錄表 1份等件，係被告庚○○、丙○○以外之人於審判外之言詞或書面陳述，固均屬傳聞證據
    ，惟被告二人於本院準備程序及審理期日，就該等證據方法
    之證據能力乙節均表示沒有意見，並同意有證據能力，且迄
    至本案言詞辯論終結時，對於前揭具有傳聞證據性質之證據
    ，既均已知其情，猶未聲明異議，本院審酌上開證據資料製
    作時之情況，尚無違法不當取證及證據證明力明顯過低之瑕
    疵，亦認為以之作為證據均屬適當，揆諸前開規定與說明，
    認前揭證據資料皆有證據能力，故得採為認定被告二人犯罪
    事實之證據。
五、另扣案如附表2編號3之手寫記帳單係被告庚○○本人所書寫
    ，業據其供明在卷，自非屬傳聞證據，核無傳聞法則之適用
    ，又扣案如附表2編號1之廠牌NOKIA、型號6230i之行動電話
    （內含門號00000000000號SIM卡1張）、附表2編號2之廠牌S
    ony Ericsson、型號Z520i之行動電話（內含門號000000000
    0號SIM卡1張）各1具，既均屬物證，亦無傳聞法則之適用，
    且前揭證據均與本案具有關聯性，而上開記帳單及行動電話
    係經偵辦員警合法搜索扣押所得，此有本院96年度聲搜字第
    82號搜索票在卷可按，自應認為皆具有證據能力。
貳、有罪部分：
一、上揭犯罪事實，業據被告庚○○、丙○○迭於警詢、偵訊及
    本院審理中均坦白承認，核與證人壬○○、癸○○、乙○○
    、游采靖、子○○分別於警詢時所指述、證人己○○於偵查
    中結證、證人戊○○迭於警詢、偵訊及本院審理中結證之被
    告二人確有乘渠等需孔急迫貸以金錢而取得重利情節大致相
    符，並有如附表2編號3之手寫記帳單2紙、附表2編號1、2之
    行動電話2具（各含門號0000000000號、0000000000號SIM卡
    1 張）、附表2編號4之空白借據及保管條12紙、發票人各為
    癸○○、辛○○之本票原本2紙、辛○○之全民健保卡1張、
    車牌號碼 K69-133號之機車行車執照、機車強制險保險證及
    自動拋棄聲明書各 1紙、其上記載「陽小姐」等字樣之牛皮
    紙袋1只扣案可資佐憑，另有關附表1部分事實之認定：(一)
    編號1、3之事實雖未經借款人子○○到案指明之，然編號 1
    之借款人、借貸時、地、金額及利息計算方式等，本院審酌
    全案事證，認被告庚○○所述應屬可信，而編號 3之借款人
    、借貸時、地、金額及利息計算方式等，除以被告庚○○之
    供述為論據外，另參酌如附表2編號3記帳單之記載資為審認
    ；又編號17之借貸金額及利息計算方式部分，因證人子○○
    之證述與被告庚○○、丙○○之供述尚非一致，經衡酌被告
    庚○○、丙○○前後之供述內容，以被告二人之供述較為明
    確可採；至編號22之利息計算方式，因證人子○○之證述與
    被告庚○○、丙○○之供述仍屬有間，此部分則以證人子○○之證述較為明確可信；(二)證人戊○○與被告庚○○關於
    編號 2借貸金額供述不一部分，查證人戊○○原欲向被告庚○○借貸現金100,000 元，惟因被告庚○○當時身上現款無
    法悉數借貸之，乃以42,000元之現金交付，嗣證人戊○○之
    姐夫即該次借款介紹人簡金旺於翌日即95年 9月18日，再以
    戊○○之名義為借款人，由被告庚○○給付所餘40,000元之
    借貸款項等情，已據被告庚○○供明在卷，且與事理常情尚
    未悖離，基於「罪疑惟輕」原則，此部分之事實自應以被告
    庚○○之供述較為可採，並以編號2之合計借貸金額即100,0
    00 元，據以計算其借貸利息及利率；(三)編號4、5、7、13
    之借貸日期與編號 6、8、9、10、11、14之借款人、借貸時
    、地、金額及利息計算方式等部分，爰參酌被告庚○○之供
    述及如附表2編號3之記帳單所載，資為認定此部分重利事實
    之依據。此外，復有上揭台灣大哥大股份有限公司函附資料
    、行動電話通聯調閱查詢單、車籍查詢基本資料詳細畫面列
    印資料、搜索扣押筆錄及扣押物品目錄表等件在卷可稽。綜
    上所述，足認被告庚○○、丙○○之自白確與事實相符，本
    案事證至為明確，被告庚○○、丙○○前揭重利犯行均堪認
    定，應予依法論科。
二、按刑法第344條重利罪成立之要件為 (一)乘人急迫、輕率或
    無經驗，貸以金錢或其他物品，(二)取得與原本顯不相當之
    重利。在第一條件，係指明知他人出於急迫、輕率或無經驗
    ，而利用機會故為貸與，在第二條件，係指就原本、利率、
    期間核算，並參酌當地之習慣、金融動態與經濟狀況，予以
    客觀之判斷，較之一般債務之利息，顯有特殊之超額者而言
    ，最高法院27年上字第 520號判例、91年度臺上字第5858號
    判決意旨參照。查被告庚○○所收取如附表1編號1至16所示
    之借貸利息，以及被告庚○○、丙○○所收取如附表1編號1
    7至25所示之借貸利息，經核算結果均係在週年利率120%至3
    60%之間，參諸民法第205條所定之最高約定利率即週年利率
    為20% ，復衡酌被告二人行為時之金融交易市場放、拆款利
    率水準，縱令係無擔保之信用放款，亦亟少見有超過週年利
    率20% 之情形，此乃一般公眾所周知者，是被告二人上開所
    收取之利息，均屬與原本顯不相當之重利。次查，借款人戊○○、己○○皆係急需現金週轉，乃分別向被告庚○○、丙○○借款，此據證人戊○○、己○○證述甚明，而如附表 1
    其餘所列借款人，衡情亦必係因需孔急迫，方在被告二人所
    收取之利息高達週年利率120%至360%，且係預扣應付利息之
    情況下，不得已仍接受被告二人之放款條件，而向其借貸現
    金，又上開借款人有此等需孔週轉之急迫情事，亦為被告二
    人所明知，並有意利用此機會貸予金錢，以收取前揭重利，
    則據被告二人供承在卷，足見被告庚○○、丙○○皆明知如
    附表 1所示之借款人有亟需現金週轉之急迫情形，猶仍故意
    貸予金錢，而取得上開重利。核被告庚○○、丙○○所為，
    均係犯刑法第 344條之重利罪。被告二人間就前揭重利犯行
    ，有犯意聯絡及行為分擔，應論以共同正犯。另按刑事法若
    干犯罪行為態樣，本質上原具有反覆、延續實行之特徵，立
    法時既予特別歸類，定為犯罪構成要件之行為要素，則行為
    人基於概括之犯意，在密切接近之一定時、地持續實行之複
    次行為，倘依社會通念，於客觀上認為符合一個反覆、延續
    性之行為觀念者，於刑法評價上，即應僅成立一罪。學理上
    所稱「集合犯」之職業性、營業性或收集性等具有重複特質
    之犯罪均屬之，例如經營、從事業務、收集、販賣、製造、
    散布等行為概念者是（最高法院96年度臺上字第 172號、95
    年度臺上字第4686號、第1079號判決意旨參照），又刑法有
    關連續犯、常業犯之規定均經修正刪除，並自95年7月1日施
    行，參諸其中有關連續犯修正理由說明四「至連續犯之規定
    廢除後，對於部分習慣犯，例如竊盜、吸毒等犯罪，是否會
    因適用數罪併罰而使刑罰過重產生不合理之現象一節，在實
    務運用上應可參考德、日等國之經驗，委由學界及實務以補
    充解釋之方式，發展接續犯之概念，對於合乎接續犯或包括
    的一罪之情形，認為構成單一之犯罪，以限縮數罪併罰之範
    圍，用以解決上述問題」等語，本院基於修正前刑法第 345
    條常業重利罪構成要件之反覆實行特徵，並考量連續犯、常
    業犯規定業經刪除之法律實然面暨前揭修正理由之說明，認
    行為人如基於反覆實行之重利犯意，在密切接近之一定時、
    地，持續實行複次之重利行為，依重利罪處罰之規範目的，
    並參酌實際生活上重利行為實行之型態，仍應合乎反覆、延
    續性之行為觀念，而僅成立集合犯之一罪，除非個案中有積
    極事證（例如先後行為之時間差距甚遠、期間曾在監在押等
    ），顯示行為人上開反覆實行之犯意有所中斷，其後之行為
    因屬另行起意之行為，自應另論一罪，而與先前之罪名併罰
    外，在實務運用上，仍宜以法律解釋、續造等方式發展集合
    犯之概念內涵並外延之，同時適度限縮數罪併罰之範圍，以
    免對於反覆實行之職業、經營行為，因常業犯刪除後適用數
    罪併罰之結果，致生刑罰過重而與刑罰謙抑思想未盡相符之
    失。查被告庚○○自95年 8月間起，利用報紙以反覆刊登借
    貸小廣告之方式經營地下錢莊，乘如附表1編號1至16所示借
    款人亟需現金周轉而陷於急迫之際，於如附表1編號1至16所
    示時間內，反覆、延續貸以金錢，以取得與原本顯不相當之
    重利，嗣於95年12月下旬某日，被告庚○○猶承前經營方式
    ，而與被告丙○○基於重利之犯意聯絡，共同延續同一手法
    ，在密切接近之時間、地點內，反覆、持續對如附表1編號1
    7至25之借款人為之，被告二人迨至96年 4月23日下午3時30
    分許經警查獲時止，均屬經營、從事業務之行為，具營業性
    、職業性，顯見被告二人皆係基於單一包括犯意為之，依社
    會通念及吾人日常生活上重利行為實行之態樣，客觀上堪認
    符合一反覆、延續性之行為觀念，揆諸上開說明，乃屬集合
    犯概念下之營業犯型態，刑法評價上均應僅論以一罪。公訴
    人雖未就被告庚○○於附表1編號3之重利犯行（即移送併辦
    部分）、於附表 1編號1、6、8、9、10、11、14之重利犯行
    及其與被告丙○○共同於附表 1編號17、22所犯之重利犯行
    （即公訴人就全案卷證已顯現之事實，猶疏未於起訴書及併
    辦意旨書載明之部分）於起訴書犯罪事實欄中敘明，惟被告
    二人各該部分犯行與已敘及部分，具有集合犯之實質上一罪
    關係，皆為起訴效力所及，本院自應併予審理，附此指明。
三、本院審酌被告庚○○前曾因傷害等案件，經本院於94年6月1
    3日以94年度東簡字第175號判處拘役40日確定，有臺灣高等
    法院被告前案紀錄表在卷可查，素行尚非良善，而被告丙○○前無犯罪科刑紀錄，有卷附臺灣高等法院被告前案紀錄表
    可考，素行尚可，又被告二人均值壯年，不思以正當方式賺
    取所需，竟經營地下錢莊，利用他人之急迫，以高額利息豪
    剝如附表 1所示之借款人，藉此牟利，獲利非微，對社會金
    融及經濟秩序已生相當之危害，並使經濟上已處於弱勢之借
    款人更陷於財務上之窘迫，行止與動機著實可議，均無足取
    ，惟念及被告庚○○、丙○○尚知坦承重利犯行，兼衡酌被
    告二人在本案重利犯罪中所扮演之角色及工作分配輕重有別
    、從事犯罪之時間長短不同、渠等生活狀況、智識程度、犯
    罪目的與所得、被害人數等一切情狀，分別量處如主文所示
    之刑。又被告庚○○、丙○○前揭所犯之重利罪，其犯罪時
    間均在96年 4月24日之前，且皆無中華民國96年罪犯減刑條
    例所定不得減刑情形，爰依同條例第2條第1項第3款、第7條
    規定，各減其宣告刑二分之一，併依同條例第9條及刑法第4
    1條第1項前段規定，均諭知易科罰金之折算標準。另按刑法
    第38條第 3項係規定「犯人」所有供犯罪所用之物，得宣告
    沒收，並非規定屬「被告」所有之物，始得宣告沒收，而共
    同正犯於意思聯絡範圍內，組成一共犯團體，團體中之任何
    成員均為「犯人」，供犯罪所用之物，只要屬於「犯人」所
    有，均得宣告沒收，不以必屬於本案被告所有者為限（最高
    法院92年度臺上字第787號判決意旨足參）。查扣案如附表2
    編號1、2之行動電話各1具（各含電池1只）及附表2編號3之
    手寫記帳單 2紙，均係被告庚○○所有，分別供其及被告丙○○共同貸放金錢及收取重利而與借款人聯絡，或供其貸放
    金錢記帳之用，業據被告庚○○、丙○○供承在卷，皆應依
    刑法第38條第1項第2款規定諭知沒收；又扣案如附表2編號4
    之空白借據及保管條12紙，亦屬被告庚○○所有，預備供其
    與被告丙○○共同為重利犯行所用之物，則據被告庚○○供
    明在卷，自應依刑法第38條第1項第2款規定，均宣告沒收之
    。至前揭扣案之行動電話內各自所搭配之門號0000000000號
    、0000000000號SIM卡各1張，雖係供被告二人上開犯罪所用
    之物，惟既分別以施萬得、謝仁芳之名義所申辦，此據被告
    庚○○、丙○○供述明確，並有前開台灣大哥大股份有限公
    司函附資料及行動電話通聯調閱查詢單附卷可佐，是前揭SI
    M 卡之所有權皆非被告二人所有，又無證據證明施萬得、謝
    仁芳與被告二人就上揭重利犯行有何犯意聯絡與行為分擔，
    又均非屬違禁物，自不得併予諭知沒收。另扣案發票人各為
    癸○○、辛○○之本票原本2紙、辛○○之全民健保卡1張、
    車牌號碼 K69-133號之機車行車執照、機車強制險保險證及
    自動拋棄聲明書各 1紙，均僅供上開借款人借款本息清償擔
    保，或還款期限屆至承諾清償之用，如被害人癸○○等人嗣
    後清償各自借款本息，被告庚○○、丙○○仍須將上揭本票
    等文件返還予各被害人，自難認係被告二人所有而屬因本案
    犯罪所得之物（最高法院92年度臺上字第2923號判決同此意
    旨）；又扣案其上記載「陽小姐」等字樣之牛皮紙袋 1只，
    被告丙○○固自承為其所有，然辯稱係用以包裝保健食品之
    用，與本案重利無關等語，查該扣案之牛皮紙袋僅具證明被
    告丙○○確係以「陽小姐」對外自稱之證據性質，尚乏積極
    證據證明係供其前揭犯罪之用，再上開文件物品亦均非違禁
    物，爰皆不為沒收之諭知，附予陳明。
四、至公訴人認被告丙○○係自95年8、9月間起，開始在被告庚○○上址住處為辦公地點，而與被告庚○○基於重利之犯意
    聯絡，為上開重利之犯行，然被告丙○○僅供承係自95年12
    月下旬某日起始有前揭重利犯行，公訴人認係自95年8、9月
    間起，尚乏積極事證可資為憑，惟95年12月下旬某日以前公
    訴人起訴之重利事實，因與前開科刑部分，為集合犯之實質
    上一罪關係，爰不另為無罪之諭知，併此敘明。
參、無罪部分：
一、公訴意旨另以：被告庚○○、丙○○自95年8、9月間起至96
    年 4月23日為警查獲時止，乘被害人壬○○、己○○、癸○○、乙○○、戊○○、辛○○、游采靖等不特定借款人急迫
    之際，貸以金錢而收取重利，倘若借款人無力償還或未按時
    繳息者，被告庚○○及丙○○即使用電話聯絡借款人，以「
    幹你娘臭雞巴，要你好看，你若不拿錢出來，就給我試試看
    」、「若不按時付本金的話，會找黑道對付你」等語恐嚇並
    迫使借款人還款，因認被告二人此部分所為，均另涉犯刑法
    第305條之恐嚇危害安全罪嫌云云。
二、按刑事訴訟之審判，採彈劾主義，亦即不告不理原則，案件
    須經起訴，繫屬於法院，法院始有審判之義務，審判之事實
    範圍，自應以起訴之事實為範圍，如事實已經起訴而未予裁
    判或未經起訴而予裁判，既均違背上開原則，自屬當然違法
    ；又所謂法院不得就未經起訴之犯罪審判，係指犯罪完全未
    經起訴者而言，如僅起訴事實中敘述被告犯罪之時間、地點
    略有錯誤，法院於判決時予以校正，或起訴之事實並無瑕疵
    ，而法院判決認定犯罪之時地稍有出入，均係判決實體上是
    否妥適之問題，要無就未經起訴之犯罪審判之程序違法可言
    ，最高法院93年度臺上字第3751號判決、45年臺上字第 287
    號判例意旨參照。本案檢察官於起訴書犯罪事實欄就被告庚○○、丙○○所涉恐嚇危害安全犯行部分，僅泛以「乘壬○○、己○○、癸○○、乙○○、戊○○、辛○○、游采靖等
    不特定借款人急迫之際，貸以金錢而收取月息高達20分之重
    利，倘若借款人無力償還或未按時繳息者，庚○○及丙○○
    即使用電話聯絡借款人，以『幹你娘臭雞巴，要你好看，你
    若不拿錢出來，就給我試試看』、『若不按時付本金的話，
    會找黑道對付你』等語恐嚇並迫使借款人還款」等語記載，
    似未將受被告二人以上開言語恐嚇危害安全之被害人予以特
    定並具體指明之，又依起訴書所述之被告二人犯罪時間，乃
    係於94年2月2日刑法修正刪除連續犯之規定，並於95年7月1
    日施行之後，而依起訴書所載被告二人對借款人先後所為之
    複次恐嚇犯行，亦顯無實質上或裁判上一罪之關係，本案自
    無刑事訴訟法第 267條公訴不可分原則之適用，再參諸起訴
    書證據清單及待證事實欄編號 2所載「借款人即證人壬○○
    、己○○、癸○○、乙○○、戊○○、游采靖之證述；並有
    部分證人指訴被告二人有恐嚇討債之犯行」等節，核其起訴
    範圍應係指被告二人有對前開部分借款人為恐嚇危害安全之
    犯行，而非指全部之借款人均為被告二人恐嚇犯行之被害人
    ，復經本院於96年 8月13日行準備程序所整理之爭點為「被
    告二人是否有對己○○、乙○○、戊○○恐嚇如起訴書所載
    之言語」乙節，公訴人亦當庭起稱「沒有意見」，是本案公
    訴人所起訴之犯罪事實，應係以被告庚○○、丙○○於起訴
    書所載之特定期間內，對被害人己○○、乙○○、戊○○分
    別在電話通訊連絡中，為如起訴書所載之恐嚇危害安全之犯
    行為起訴範圍，至被告二人若對其餘借款人有恐嚇之犯行，
    即屬未經起訴之犯罪，而非本院審理之範圍。準此，本院於
    審理期日乃分別傳訊證人即被害人己○○、乙○○、戊○○
    及證人戊○○之表哥丁○○、戊○○之子彭○○（86年 5月
    間生，真實姓名詳卷）到庭，以查明被告庚○○、丙○○是
    否曾對被害人己○○、乙○○、戊○○為恐嚇之犯行，然經
    本院依法調查證人己○○、戊○○、丁○○及彭○○之證述
    後，公訴人始稱「本件恐嚇範圍是乙○○及己○○二人」等
    語（見本院卷頁92），此既不符刑事訴訟法第269條第2項之
    撤回起訴要件，核其真意，亦當非就被告二人對被害人丁○○之恐嚇犯行為一部撤回，然本案起訴之犯罪事實與審理範
    圍，既經本院於準備程序中向公訴人確認如上述，嗣公訴人
    於本院審理期日部分證據調查完畢後，猶違反「禁反言」之
    公法上誠信原則，恣意限縮本院於準備程序所確立之起訴範
    圍與爭點事項，就非屬起訴事實敘述顯然錯誤而得逕予更正
    之事項為如上之表示，又被告二人對被害人己○○、乙○○
    、戊○○所為之恐嚇犯行，亦非屬同一案件，應無犯罪事實
    減縮之適用，是本院仍應就被告庚○○、丙○○於起訴書所
    載之時間，對被害人戊○○所為之恐嚇犯行部分予以審理，
    以符告即應理之原則，合先敘明。
三、次按犯罪事實應依證據認定之，無證據不得認定犯罪事實；
    不能證明被告犯罪者，應諭知無罪之判決，刑事訴訟法第15
    4條第2項、第301條第1項分別定有明文。又按事實之認定，
    應憑證據，如未能發現相當證據，或證據不足以證明，自不
    能以推測或擬制之方法，以為裁判基礎；認定犯罪事實所憑
    之證據，雖不以直接證據為限，間接證據亦包括在內，然而
    無論直接或間接證據，其為訴訟上之證明，須於通常一般之
    人均不致有所懷疑，而得確信其為真實之程度者，始得據為
    有罪之認定，倘其證明尚未達到此一程度，而有合理之懷疑
    存在時，即無從為有罪之認定；認定不利於被告之事實，須
    依積極證據，苟積極證據不足為不利於被告事實之認定時，
    即應為有利於被告之認定，更不必有何有利之證據，最高法
    院分別著有40年臺上字第86號、76年臺上字第4986號及30年
    上字第 816號判例意旨可資參照。再按告訴人之指訴，係以
    使被告受刑事訴追為目的，是其陳述是否與事實相符，仍應
    調查其他證據，以資審認，最高法院52年臺上字第1300號判
    例意旨可資覆按，是告訴人或被害人之指述，既係以使被告
    受判罪處刑為目的，故多作不利於被告之陳述，自不得以其
    指述為被告犯罪之唯一證據，復以告訴人或被害人之指述為
    證據方法，必其指述無有瑕疵，且查與事實相符，始得資為
    判決之基礎。又觀諸法治國家下之刑事訴訟三方構造關係，
    代表國家公益追訴犯罪之檢察官，其職責除提起公訴外，尚
    須蒞庭參與法庭之攻防活動以維持公訴，而兼負有說服之責
    ，其舉證責任之目的，乃在充分證明被告確有如公訴所指之
    犯罪事實，從而其舉證責任應存在於刑事訴訟程序之全程，
    倘其舉證不完全或不足以使法院產生有罪之確信時，即難謂
    已盡終局、實質之舉證責任，是刑事訴訟程序中，檢察官既
    為程序當事人之一，其就用以證明犯罪事實之所有證據資料
    ，本即負有蒐集、提出及說服之責，刑事訴訟法第161條第1
    項規定「檢察官就被告犯罪事實，應負舉證責任，並指出證
    明之方法」即明斯旨；至91年2月8日修正前同法第163條第1
    項及修正後同條第 2項關於法院調查證據之規定，乃指法院
    應於訴訟當事人舉證之範圍內，依職權或聲請，循同法第16
    4 條以下關於證據調查之程序及方法而為調查，以將檢察官
    及其他當事人之舉證，轉換為法院之證據認知，究明證據資
    料之證據能力與證明力，非謂法院得逾越公正第三者之地位
    ，取代檢察官而自行蒐集證據，否則不啻破壞訴訟之三方關
    係，並衍生由法院證明被告犯罪或檢察官與法院協同證明被
    告犯罪等嚴重悖反法治國原則之結果，進而影響人民對於法
    院中立客觀之信賴。最高法院就此亦指明，法院固得依職權
    調查證據，但並無蒐集證據之義務，蒐集證據乃檢察官之職
    責，事實審法院應以調查證據為其主要職責，刑事訴訟法第
    379 條第10款所定應於審判期日調查之證據而未予調查之違
    法，解釋上應不包括蒐集證據在內，其調查之範圍，以審判
    中案內所存在之一切證據為限，案內所不存在之證據，即不
    能責令法院為發現真實，應依職權從各方面蒐集證據（87年
    度臺非字第 1號、90年度臺上字第4513號判決意旨可資參照
    ）。復按刑法第 305條之恐嚇罪，所稱以加害生命、身體、
    自由、名譽、財產之事，恐嚇他人者，係指以使人生畏怖心
    為目的，而通知將加惡害之旨於被害人而言（最高法院著有
    52年臺上字第 751號判例要旨可參）；亦即，本罪係以致生
    危害於安全為要件，必因行為人恐嚇致受加害之通知者，心
    生恐怖，而有不安全之感覺，始符犯罪構成要件。
四、公訴意旨認被告庚○○、丙○○涉有恐嚇危害安全罪嫌，無
    非係以證人己○○、乙○○、戊○○之指述資為論據，此外
    別無其他積極證據。訊據被告庚○○、丙○○均堅決否認其
    於上揭時間有先後為恐嚇危害安全之犯行，被告庚○○辯稱
    ：伊未用恐嚇方式討債，亦未對借款人口出如上之恐嚇言詞
    ，可能係伊不斷向借款人要債，借款人因而心情不好報復伊
    等語，被告丙○○則辯稱：伊僅想將借款要回，沒有必要向
    借款人口出惡言等語。經查：
(一)被告庚○○、丙○○所涉恐嚇被害人己○○之犯行，此部分
    除據被害人己○○於偵查中具結證稱：「楊小姐打完電話後
    ，庚○○接著又打電話到我家裡罵三字經『幹你娘臭雞巴，
    要你好看，你若不拿錢出來，就給我試試看』（臺語發音）
    ，之後又陸續打電話來跟我要錢」、「羅還是罵我三字經『
    幹你娘臭雞巴，要你好看，你若不拿錢出來，就給我試試看
    』（臺語發音），楊小姐說她有拿我的營利事業登記證及 2
    萬元的本票，要上法院解決查封我的營利事業登記證」云云
    ，嗣於97年3月6日本院審理中到庭結稱：「（問：被告二人
    在向你催討借款時，有無對你恐嚇？）庚○○他以電話打到
    我家裡，對我罵三字經，諸如『幹你娘、臭雞巴，給你很難
    看（臺語發音）』，我會害怕，他陸陸續續都有打電話，都
    是這類的話語」、「（問：丙○○有無對你恐嚇？）之前沒
    有，今年舊曆過年前，就是除夕前幾天，她有打電話向我催
    討 2萬元，電話中有說不還的話，要給我一手一腳，罵的很
    難聽」、「（問：庚○○第一次打電話恐嚇你時，是否在96
    年 4月10日17時許？）是的」云云外，被害人己○○並未能
    舉陳具體證據以供調查，公訴人亦未提出其他事證以資佐憑
    ，本院自不能純憑被害人己○○片面指述為有罪判決之唯一
    基礎，遽入人於罪，是被告庚○○、丙○○有無於公訴人所
    指之時間，以上開言語恐嚇被害人己○○致生危害於安全之
    事實，尚屬不能證明。
(二)又被告庚○○、丙○○所涉恐嚇被害人乙○○之犯行，此部
    分除據被害人乙○○於警詢時證稱其因按時繳納借款，故被
    告庚○○、丙○○未以暴力向其討債，惟陽小姐有說過，如
    果其不按時付本金的話，伊會找黑道對付其云云外，別無其
    他積極事證可資為據，自不足以認定被告庚○○、丙○○確
    有向被害人乙○○為恐嚇危害安全之行為，公訴人既未提出
    其他積極事證以資佐憑，本院猶不能僅憑被害人乙○○片面
    指述為有罪判決之唯一基礎，是被告庚○○、丙○○有無於
    公訴人所指之時間，以上開言詞恐嚇被害人乙○○致生危害
    於安全之事實，仍屬不能證明。
(三)至被告庚○○、丙○○所涉恐嚇被害人戊○○之部分，證人
    即戊○○之表哥丁○○於97年4月9日本院審理中到庭結稱：
    「（問：你有無打電話給戊○○，告訴他有人找他還錢，如
    果不還錢，就要找人修理他，並且要找到他為止，還要扣車
    ？）我有打電話給他，我跟他說，你是否有跟錢莊借錢，如
    果你沒有還的話，你要注意，不然他們來家裡，你的小孩都
    會怕」、「（問：你有聽到庚○○當場如何表示？）我看到
    他們下車後，我主動走過去，問他們是否要找戊○○，庚○○說是，我就跟他說戊○○不在，好幾天沒有回來，我問庚○○有什麼事，庚○○表示戊○○有欠他們錢，原先另外二
    人在門口，庚○○就轉頭要進屋內，但是沒有進去，就在門
    口，詢問戊○○的小孩，我就沒有過去」、「（問：當時你
    有無聽到庚○○有表示，如果不還錢，就要找人修理戊○○
    或是其他恐嚇言語？）沒有說修理，就說『幹，都不出面處
    理』，沒有說其他恐嚇言語」、「（問：當時丙○○有無在
    場？）沒有」、「（被告羅問：我當天是否有恐嚇？）就當
    天而言，戊○○並不在，庚○○也沒有留話給我轉達，我並
    沒有聽到庚○○有恐嚇」等語，核與證人即戊○○之子彭○○於同日本院審理時到庭證稱：「（問：印象中，有無人到
    你家找你父親要債？）有，三個人」、「（問：三個人是否
    都是男生？）對」、「（問：該三人如何對你表示？）他們
    問我爸爸有無在家，我說沒有，又問爸爸在那裡上班，我說
    在那魯灣通運公司上班，他們就沒有繼續問」、「（問：該
    三人有無對你說，叫你父親要還錢？）沒有，跟我伯父丁○○說」、「（問：該三人有無說你父親如不還錢，要找人修
    理他？）他們只跟我說那二句話，就沒有說了」、「（問：
    當時該三人，有無對你說一些恐嚇言語？）沒有」、「（問
    ：你如何對你父親表示？）就說有人找你，阿伯就跟我父親
    說，有人說你欠債，要還錢」等語所述之情節相符，而被害
    人戊○○於警詢時固證稱其於95年 9月17日曾向某地下錢莊
    借錢，嗣因利息過高無法繳納，該地下錢莊負責人乃於95年
    10月初，至其臺東縣卑南鄉初鹿村之住處，以「如果其沒還
    錢，就要找人修理之，要不然就要扣車」等語恐嚇之云云，
    又於96年6月1日偵訊時結稱被告庚○○於95年10月初某日晚
    上至其住處，當時其不在家，其小孩於其返家後說有四個長
    得很凶悍之人來找其討錢，丁○○亦向其說對方要伊轉告還
    錢之事，如不還錢就要找人修理並扣車，其聽聞丁○○上開
    轉告後會害怕，因而於同年月20日任令被告庚○○將車牌號
    碼 4232-MK號自用小客車開走云云，復於本院97年3月6日審
    理中具結證稱：「（問：後來庚○○找你要錢時，有無恐嚇
    你？）沒有恐嚇，第一次沒有還款時，他有到我家，跟我的
    小孩說，要我出面還錢，當時我不在家，是事後小孩跟我說
    的」、「（問：小孩告訴你什麼話？）小孩說，『爸爸，有
    人找你，阿伯說，我不出面的話，他會找到你為止』」、「
    （問：當時你的表哥丁○○是否也在場？）有，他剛好去，
    有看到」、「（問：丁○○是否有轉告你，被告要你還錢，
    如果不還錢，就要找人修理你，並要扣車？）有的。丁○○
    事後打電話給我，告訴我，他說有人找我還錢，如果不還錢
    ，就要找人修理我，要找到我為止，並要扣車」、「（問：
    你的小孩，有無告訴你，對方有表示，如果不還錢，要找人
    修理你？）小孩沒有這樣講」、「（問：丙○○有無恐嚇過
    你？）沒有」云云，就被告庚○○是否有向丁○○陳述「如
    不還錢，要找人修理戊○○」並由丁○○轉達予戊○○乙節
    ，與上開證人丁○○及彭○○證述之事實不符，是以被告庚○○是否有此部分之恐嚇危害安全犯行，即有不明，復查無
    其他積極證據可堪證明被告庚○○有向戊○○為恐嚇危害安
    全之犯行，自難徒憑被害人戊○○單一指述，而在無其他事
    證可據下，遽為有罪判決之唯一基礎。再查，被告丙○○未
    曾向戊○○為恐嚇危害安全之行為，此據上開證人丁○○、
    彭○○及戊○○證述明確，且無任何積極證據足資證明被告
    丙○○有向戊○○為恐嚇危害安全之犯行。是以，被告庚○○、丙○○有無恐嚇被害人戊○○致生危害於安全之事實，
    即屬不能證明。
五、綜上所述，本案毋論依公訴人所舉之證據與指出之證明方法
    ，抑或係依本院前開調查所得之證據，均不足以證明被告庚○○、丙○○有何向被害人己○○、乙○○、戊○○為恐嚇
    危害安全之犯行。此外，復查無其他積極證據足資證明被告
    庚○○、丙○○有公訴人所指恐嚇己○○、乙○○、戊○○
    致生危害於安全之犯意及行為，此部分之犯罪既不能證明，
    揆諸前揭規定與說明，即應就此部分公訴事實為被告庚○○
    、丙○○均無罪之諭知。
據上論斷，應依刑事訴訟法第299條第1項前段、第301條第1項，
刑法第28條、第344條、第41條第1項前段、第38條第1項第2款，
刑法施行法第1條之1第1項、第2項前段，中華民國96年罪犯減刑
條例第2條第1項第3款、第7條、第9條，判決如主文。
本案經檢察官甲○○到庭執行職務
中    華    民    國    97    年    8     月    13    日
                  刑事第四庭    審判長法  官  陳弘能
                                      法  官  黃珮茹
                                      法  官  劉正偉
以上正本證明與原本無異。
如不服本判決應於收受本判決後10日內向本院提出上訴書狀；上
訴書狀應敘述具體理由。未敘述上訴理由者，應於上訴期間屆滿
後20日內向本院補提理由書狀（均須按他造當事人之人數附繕本
）。「切勿逕送上級法院」。
告訴人或被害人對於本判決如有不服，請書具不服之理由狀，請
求檢察官上訴者，其上訴期間之計算係以檢察官收受判決正本之
日期為準。
                                      書記官  王希文
中    華    民    國    97    年    8     月    13    日
附表1：（貨幣單位：新臺幣）
┌─┬───┬───┬──┬───────┬────┬────┬──────┐
│編│借貸時│借款人│借貸│利息計算方式  │聯絡方式│供擔保清│  備    註  │
│號│間地點│      │金額│              │與對象  │償之物  │            │
├─┼───┼───┼──┼───────┼────┼────┼──────┤
│ 1│95年 8│子○○│30,0│貸以30,000元本│經由報紙│面額30,0│已如期清償  │
│  │、9 月│      │00元│金，預扣利息6,│廣告，撥│00元之本│            │
│  │間某日│      │    │000元，以1個月│打庚○○│票、借據│            │
│  │，在臺│      │    │為借款期間（相│所使用之│、子○○│            │
│  │東縣臺│      │    │當於月息20分，│行動電話│之國民身│            │
│  │東市中│      │    │週年利率240%）│號碼0987│分證影本│            │
│  │華路 1│      │    │              │420006號│        │            │
│  │段 408│      │    │              │與庚○○│        │            │
│  │號    │      │    │              │聯繫洽談│        │            │
├─┼───┼───┼──┼───────┼────┼────┼──────┤
│ 2│95年 9│戊○○│60,0│貸以100,000 元│經由不知│發票人彭│本金及逾期利│
│  │月17日│      │00元│本金，預扣利息│情之簡金│明郎、面│息均未償還，│
│  │，在臺│      │    │18,000 元，以1│旺介紹，│額60,000│車牌號碼4232│
│  │東縣臺│      │    │個月為借款期間│至前開檳│元之本票│-MK 號自用小│
│  │東市浙│      │    │（相當於週年利│榔攤向羅│、車牌號│客車（價值約│
│  │江路上│      │    │率216%，月息18│浩成借貸│碼4232-M│50餘萬元）於│
│  │「呢呢│      │    │分），屆期應償│        │K 號自用│95年10月20日│
│  │檳榔攤│      │    │還本金 100,000│        │小客車行│遭庚○○扣車│
│  │」    │      │    │元，逾期則以月│        │車執照、│，嗣於同年11│
│  ├───┼───┼──┤息30分計息    ├────┤戊○○之│月間某日，彭│
│  │95年 9│（實際│40,0│              │簡金旺自│國民身分│明郎應庚○○│
│  │月18日│借款人│00元│              │行向羅浩│證原本  │之要求而簽立│
│  │，在上│為簡金│    │              │成借貸  │        │汽車讓渡書等│
│  │址處  │旺）  │    │              │        │        │文件抵付欠款│
├─┼───┼───┼──┼───────┼────┼────┼──────┤
│ 3│95年10│子○○│100,│貸以100,000 元│撥打羅浩│面額100,│已如期清償  │
│  │月間某│      │000 │本金，預扣利息│成所使用│000 元之│            │
│  │日，在│      │元  │30,000 元，以1│之行動電│本票、借│            │
│  │臺東縣│      │    │個月為借款期間│話號碼09│據、黃奕│            │
│  │臺東市│      │    │（相當於月息30│00000000│霖之國民│            │
│  │中華路│      │    │分，週年利率36│號與羅浩│身分證影│            │
│  │1段408│      │    │0%）          │成聯繫洽│本      │            │
│  │號    │      │    │              │商      │        │            │
├─┼───┼───┼──┼───────┼────┼────┼──────┤
│ 4│95年10│壬○○│30,0│貸以30,000元本│經由不知│面額30,0│已如期清償  │
│  │月20日│      │00元│金，預扣利息6,│情真實姓│00元之本│            │
│  │，在臺│      │    │000元，以1個月│名年籍不│票、武俊│            │
│  │東縣臺│      │    │為借款期間（相│詳之成年│鴻之國民│            │
│  │東市更│      │    │當於月息20分，│人介紹，│身分證影│            │
│  │生路19│      │    │週年利率240%）│至庚○○│本      │            │
│  │6號   │      │    │，期間內每10日│上址住處│        │            │
│  │      │      │    │償還本金10,000│向庚○○│        │            │
│  │      │      │    │元            │借貸    │        │            │
├─┼───┼───┼──┼───────┼────┼────┼──────┤
│ 5│95年10│游采靖│60,0│貸以60,000元本│撥打羅浩│面額60,0│已如期清償  │
│  │月21日│（原名│00元│金，預扣利息12│成所使用│00元之本│            │
│  │，在不│游春美│    │,000 元，以1個│之行動電│票      │            │
│  │詳處所│）    │    │月為借款期間（│話號碼09│        │            │
│  │      │      │    │相當於月息20分│00000000│        │            │
│  │      │      │    │，週年利率240%│號與羅浩│        │            │
│  │      │      │    │），期間內每10│成聯繫洽│        │            │
│  │      │      │    │日償還本金20,0│商      │        │            │
│  │      │      │    │00元          │        │        │            │
├─┼───┼───┼──┼───────┼────┼────┼──────┤
│ 6│95年10│詹閔雄│30,0│貸以30,000元本│經由不詳│面額30,0│有無清償不詳│
│  │月26日│      │00元│金，預扣利息6,│方式向羅│00元之本│            │
│  │，在不│      │    │000元，以1個月│浩成借貸│票      │            │
│  │詳處所│      │    │為借款期間（相│        │        │            │
│  │      │      │    │當於月息20分，│        │        │            │
│  │      │      │    │週年利率240%）│        │        │            │
├─┼───┼───┼──┼───────┼────┼────┼──────┤
│ 7│95年10│乙○○│30,0│貸以30,000元本│經由不詳│面額30,0│已如期清償  │
│  │月26日│      │00元│金，預扣利息6,│方式向羅│00元之本│            │
│  │，在不│      │    │000元，以1個月│浩成借貸│票      │            │
│  │詳處所│      │    │為借款期間（相│        │        │            │
│  │      │      │    │當於月息20分，│        │        │            │
│  │      │      │    │週年利率240%）│        │        │            │
│  │      │      │    │，期間內每10日│        │        │            │
│  │      │      │    │償還本金10,000│        │        │            │
│  │      │      │    │元            │        │        │            │
├─┼───┼───┼──┼───────┼────┼────┼──────┤
│ 8│95年10│「鄭小│50,0│貸以50,000元本│經由不詳│面額50,0│有無清償不詳│
│  │月27日│姐」（│00元│金，預扣利息10│方式向羅│00元之本│            │
│  │，在不│真實姓│    │,000 元，以1個│浩成借貸│票      │            │
│  │詳處所│名不詳│    │月為借款期間（│        │        │            │
│  │      │之成年│    │相當於月息20分│        │        │            │
│  │      │人）  │    │，週年利率240%│        │        │            │
│  │      │      │    │）            │        │        │            │
├─┼───┼───┼──┼───────┼────┼────┼──────┤
│ 9│95年10│簡紀雄│40,0│貸以40,000元本│經由不詳│面額40,0│有無清償不詳│
│  │月27日│      │00元│金，預扣利息12│方式向羅│00元之本│            │
│  │，在不│      │    │,000 元，以1個│浩成借貸│票      │            │
│  │詳處所│      │    │月為借款期間（│        │        │            │
│  │      │      │    │相當於月息30分│        │        │            │
│  │      │      │    │，週年利率360%│        │        │            │
│  │      │      │    │）            │        │        │            │
├─┼───┼───┼──┼───────┼────┼────┼──────┤
│10│95年10│「王將│200,│貸以200,000 元│經由不詳│面額200,│有無清償不詳│
│  │月30日│拉麵」│000 │本金，預扣利息│方式向羅│000 元之│            │
│  │，在不│（真實│元  │20,000 元，以1│浩成借貸│本票    │            │
│  │詳處所│姓名不│    │個月為借款期間│        │        │            │
│  │      │詳之成│    │（相當於月息10│        │        │            │
│  │      │年人）│    │分，週年利率12│        │        │            │
│  │      │      │    │0%）          │        │        │            │
├─┼───┼───┼──┼───────┼────┼────┼──────┤
│11│95年10│張毅仁│30,0│貸以30,000元本│經由不詳│面額30,0│有無清償不詳│
│  │月30日│      │00元│金，預扣利息6,│方式向羅│00元之本│            │
│  │，在不│      │    │000元，以1個月│浩成借貸│票      │            │
│  │詳處所│      │    │為借款期間（相│        │        │            │
│  │      │      │    │當於月息20分，│        │        │            │
│  │      │      │    │週年利率240%）│        │        │            │
├─┼───┼───┼──┼───────┼────┼────┼──────┤
│12│95年11│癸○○│20,0│貸以20,000元本│撥打羅浩│發票人陳│本金及逾期利│
│  │月 1日│      │00元│金，預扣利息2,│成所使用│瑋琛、面│息均未償還  │
│  │，在不│      │    │000元，以1個月│之行動電│額20,000│            │
│  │詳處所│      │    │為借款期間（相│話號碼09│元之本票│            │
│  │      │      │    │當於月息10分，│00000000│（票號：│            │
│  │      │      │    │週年利率120%）│號與羅浩│372353號│            │
│  │      │      │    │，逾期再將未償│成聯繫洽│）1紙   │            │
│  │      │      │    │本金以月息10分│談      │        │            │
│  │      │      │    │計息          │        │        │            │
├─┼───┼───┼──┼───────┼────┼────┼──────┤
│13│95年11│壬○○│30,0│貸以30,000元本│至庚○○│面額30,0│本金及逾期利│
│  │月10日│      │00元│金，預扣利息6,│上址住處│00元之本│息均未償還  │
│  │，在臺│      │    │000元，以1個月│向庚○○│票、武俊│            │
│  │東縣臺│      │    │為借款期間（相│借貸    │鴻之國民│            │
│  │東市更│      │    │當於月息20分，│        │身分證影│            │
│  │生路19│      │    │週年利率240%）│        │本      │            │
│  │6號   │      │    │，期間內每10日│        │        │            │
│  │      │      │    │償還本金10,000│        │        │            │
│  │      │      │    │元，逾期則將未│        │        │            │
│  │      │      │    │償本金以月息30│        │        │            │
│  │      │      │    │分計息        │        │        │            │
├─┼───┼───┼──┼───────┼────┼────┼──────┤
│14│95年11│張毅仁│30,0│貸以30,000元本│經由不詳│面額30,0│有無清償不詳│
│  │月20日│      │00元│金，預扣利息6,│方式向羅│00元之本│            │
│  │，在不│      │    │000元，以1個月│浩成借貸│票      │            │
│  │詳處所│      │    │為借款期間（相│        │        │            │
│  │      │      │    │當於月息20分，│        │        │            │
│  │      │      │    │週年利率240%）│        │        │            │
├─┼───┼───┼──┼───────┼────┼────┼──────┤
│15│95年11│己○○│30,0│貸以30,000元本│經由報紙│面額30,0│已如期清償  │
│  │月間某│      │00元│金，預扣利息6,│廣告，撥│00元之本│            │
│  │日，在│      │    │000元，以1個月│打庚○○│票      │            │
│  │臺東縣│      │    │為借款期間（相│所使用之│        │            │
│  │臺東市│      │    │當於月息20分，│行動電話│        │            │
│  │強國街│      │    │週年利率240%）│號碼0987│        │            │
│  │5號   │      │    │，期間內每10日│420006號│        │            │
│  │      │      │    │償還本金10,000│與庚○○│        │            │
│  │      │      │    │元            │聯繫洽商│        │            │
├─┼───┼───┼──┼───────┼────┼────┼──────┤
│16│95年12│己○○│60,0│貸以60,000元本│撥打羅浩│面額60,0│已如期清償  │
│  │月間某│      │00元│金，預扣利息12│成所使用│00元之本│            │
│  │日，在│      │    │,000 元，以1個│之行動電│票      │            │
│  │不詳處│      │    │月為借款期間（│話號碼09│        │            │
│  │所    │      │    │相當於月息20分│00000000│        │            │
│  │      │      │    │，週年利率240%│號與羅浩│        │            │
│  │      │      │    │），期間內每10│成聯絡洽│        │            │
│  │      │      │    │日償還本金20,0│談      │        │            │
│  │      │      │    │00元          │        │        │            │
├─┼───┼───┼──┼───────┼────┼────┼──────┤
│17│96年 1│子○○│30,0│貸以30,000元本│經由羅浩│30,000元│已如期清償  │
│  │月間某│      │00元│金，預扣利息6,│成之轉介│之本票  │            │
│  │日，在│      │    │000元，以1個月│，撥打陳│        │            │
│  │臺東縣│      │    │為借款期間（相│慧萍所使│        │            │
│  │臺東市│      │    │當於月息20分，│用之行動│        │            │
│  │中華路│      │    │週年利率240%）│電話號碼│        │            │
│  │1段408│      │    │              │00000000│        │            │
│  │號    │      │    │              │09號與陳│        │            │
│  │      │      │    │              │慧萍洽商│        │            │
├─┼───┼───┼──┼───────┼────┼────┼──────┤
│18│96年 1│辛○○│30,0│貸以30,000元本│經由不詳│發票人包│第一期本金屆│
│  │月13日│      │00元│金，預扣利息6,│方式向陳│孝文、面│期未付，於96│
│  │，在臺│      │    │000元，以1個月│慧萍借貸│額30,000│年 1月30日在│
│  │東縣臺│      │    │為借款期間（相│        │元之本票│前開麥當勞速│
│  │東市新│      │    │當於月息20分，│        │（票號：│食店簽立自動│
│  │生路之│      │    │週年利率240%）│        │375893號│拋棄聲明書，│
│  │麥當勞│      │    │，期間內每10日│        │）、包孝│交付辛○○所│
│  │速食店│      │    │償還本金10,000│        │文之全民│有車牌號碼K6│
│  │      │      │    │元            │        │健保卡各│9-133 號普通│
│  │      │      │    │              │        │1紙     │重型機車及該│
│  │      │      │    │              │        │        │機車之行車執│
│  │      │      │    │              │        │        │照、機車保險│
│  │      │      │    │              │        │        │證抵償      │
├─┼───┼───┼──┼───────┼────┼────┼──────┤
│19│96年 2│己○○│100,│貸以100,000 元│經由羅浩│面額20,0│已如期繳付80│
│  │月19日│      │000 │本金，預扣利息│成之轉介│00元本票│,000元，尚有│
│  │，在臺│      │元  │25,000元，以50│，撥打陳│5 張、廖│20,000元本金│
│  │東縣臺│      │    │日為借款期間（│慧萍所使│碧玉之全│屆期未付，以│
│  │東市強│      │    │相當於週年利率│用之行動│民健保卡│10日為 1期，│
│  │國街 5│      │    │182.5%，月息約│電話號碼│、「振興│每期計息4,00│
│  │號    │      │    │15分），期間內│00000000│企業社」│0 元（相當於│
│  │      │      │    │每10日償還本金│09號與陳│之營利事│月息60分，週│
│  │      │      │    │20,000元      │慧萍洽談│業登記證│年利率720%）│
├─┼───┼───┼──┼───────┼────┼────┼──────┤
│20│96年 2│乙○○│30,0│貸以30,000元本│經由羅浩│乙○○之│已如期清償  │
│  │月間某│      │00元│金，預扣利息6,│成轉介，│國民身分│            │
│  │日，在│      │    │000元，以1個月│以不詳方│證、駕駛│            │
│  │不詳處│      │    │為借款期間（相│式向陳慧│執照、借│            │
│  │所    │      │    │當於月息20分，│萍借貸  │據及車牌│            │
│  │      │      │    │週年利率240%）│        │號碼TC5-│            │
│  │      │      │    │，期間內每10日│        │575 號輕│            │
│  │      │      │    │償還本金10,000│        │型機車 1│            │
│  │      │      │    │元            │        │部      │            │
├─┼───┼───┼──┼───────┼────┼────┼──────┤
│21│96年 2│游采靖│60,0│貸以60,000元本│經由羅浩│60,000元│已如期繳付40│
│  │月間某│（原名│00元│金，預扣利息12│成之轉介│之本票  │,000元，尚有│
│  │日，在│游春美│    │,000 元，以1個│，撥打陳│        │20,000元本金│
│  │不詳處│）    │    │月為借款期間（│慧萍所使│        │未付        │
│  │所    │      │    │相當於月息20分│用之行動│        │            │
│  │      │      │    │，週年利率240%│電話號碼│        │            │
│  │      │      │    │），期間內每10│00000000│        │            │
│  │      │      │    │日償還本金20,0│09號與陳│        │            │
│  │      │      │    │00元          │慧萍洽談│        │            │
├─┼───┼───┼──┼───────┼────┼────┼──────┤
│22│96年 2│子○○│60,0│貸以60,000元本│撥打陳慧│60,000元│已如期繳付40│
│  │、3 月│      │00元│金，預扣利息15│萍所使用│之本票、│,000元，尚有│
│  │間某日│      │    │,000元，以50日│之行動電│子○○之│20,000元本金│
│  │，在臺│      │    │為借款期間，期│話號碼09│全民健保│未付        │
│  │東縣臺│      │    │間內每10日償還│00000000│卡      │            │
│  │東市中│      │    │本金20,000元（│號與陳慧│        │            │
│  │華路 1│      │    │相當於週年利率│萍洽商  │        │            │
│  │段 408│      │    │182.5%，月息約│        │        │            │
│  │號    │      │    │15分）        │        │        │            │
├─┼───┼───┼──┼───────┼────┼────┼──────┤
│23│96年 3│乙○○│30,0│貸以30,000元本│經由不詳│乙○○之│已如期清償  │
│  │月間某│      │00元│金，預扣利息6,│方式向陳│國民身分│            │
│  │日，在│      │    │000元，以1個月│慧萍借貸│證、駕駛│            │
│  │不詳處│      │    │為借款期間（相│        │執照、借│            │
│  │所    │      │    │當於月息20分，│        │據、車牌│            │
│  │      │      │    │週年利率240%）│        │號碼TC5-│            │
│  │      │      │    │，期間內每10日│        │575 號輕│            │
│  │      │      │    │償還本金10,000│        │型機車 1│            │
│  │      │      │    │元            │        │部      │            │
├─┼───┼───┼──┼───────┼────┼────┼──────┤
│24│96年 4│乙○○│60,0│貸以60,000元本│經由不詳│乙○○之│已如期繳付40│
│  │月 1日│      │00元│金，預扣利息12│方式向陳│國民身分│,000元，羅浩│
│  │，在不│      │    │,000 元，以1個│慧萍借貸│證、駕駛│成、丙○○為│
│  │詳處所│      │    │月為借款期間（│        │執照、借│警查獲時，所│
│  │      │      │    │相當於月息20分│        │據、車牌│餘20,000元本│
│  │      │      │    │，週年利率240%│        │號碼TC5-│金尚未屆期  │
│  │      │      │    │），期間內每10│        │575 號輕│            │
│  │      │      │    │日償還本金20,0│        │型機車 1│            │
│  │      │      │    │00元，當期應付│        │部      │            │
│  │      │      │    │本金未償，則以│        │        │            │
│  │      │      │    │月息20分另計逾│        │        │            │
│  │      │      │    │期利息，即借款│        │        │            │
│  │      │      │    │期間屆滿，本金│        │        │            │
│  │      │      │    │每10,000元未償│        │        │            │
│  │      │      │    │，須另付 2,000│        │        │            │
│  │      │      │    │元之逾期利息  │        │        │            │
├─┼───┼───┼──┼───────┼────┼────┼──────┤
│25│96年 4│乙○○│40,0│貸以40,000元本│經由不詳│乙○○之│有無清償不詳│
│  │月 8日│      │00元│金，預扣利息8,│方式向陳│國民身分│            │
│  │，在不│      │    │000元，以1個月│慧萍借貸│證、駕駛│            │
│  │詳處所│      │    │為借款期間（相│支票    │執照、借│            │
│  │      │      │    │當於月息20分，│        │據、車牌│            │
│  │      │      │    │週年利率240%）│        │號碼TC5-│            │
│  │      │      │    │              │        │575 號輕│            │
│  │      │      │    │              │        │型機車 1│            │
│  │      │      │    │              │        │部      │            │
└─┴───┴───┴──┴───────┴────┴────┴──────┘
附表2：
┌──┬──────────────────┬──┬──────────┐
│編號│品名                                │數量│備註                │
├──┼──────────────────┼──┼──────────┤
│  1 │廠牌NOKIA、型號6230i行動電話        │ 1具│含電池1只，不含SIM卡│
├──┼──────────────────┼──┼──────────┤
│  2 │廠牌Sony Ericsson、型號Z520i行動電話│ 1具│含電池1只，不含SIM卡│
├──┼──────────────────┼──┼──────────┤
│  3 │手寫記帳單                          │ 2紙│                    │
├──┼──────────────────┼──┼──────────┤
│  4 │空白借據及保管條                    │12紙│                    │
└──┴──────────────────┴──┴──────────┘
附錄論罪科刑法條全文：
中華民國刑法第344條：
乘他人急迫、輕率或無經驗貸以金錢或其他物品，而取得與原本
顯不相當之重利者，處1年以下有期徒刑、拘役或科或併科1千元
以下罰金。


司法院資訊處製作；財團法人民間司法改革基金會備份。
